【裁判字號】    89,訴,799
【裁判日期】    890622
【裁判案由】    偽造貨幣
【裁判全文】
臺灣臺中地方法院刑事判決                          八十九年度訴字第七九九號
    公  訴  人  臺灣臺中地方法院檢察署檢察官
    被      告  乙○○
    指定辯護人  本院公設辯護人  甲○○
右列被告因偽造貨幣案件，經檢察官提起公訴（八十九年度偵字第一七一三號），本
院判決如左：
    主  文
乙○○行使偽造之通用紙幣，累犯，處有期徒刑年貳月。面額新臺幣壹仟元之偽造
通用紙幣貳張沒收。
    事  實
一、乙○○曾於民國八十五年間犯竊盜罪，經法院判處有期徒刑三月確定，於八十八
    年六月十六日執行完畢，猶不知悛悔警惕，明知於八十八年十月六日上午九時許
    ，在臺中縣沙鹿鎮菜市場樓梯間拾獲之面額新臺幣（下同）一千元紙幣二張，係
    偽造之通用紙幣，竟意圖供行使之用而收集之，嗣於同年十月七日（起訴書誤載
    為九日）下午二時許，至臺中縣梧棲鎮○○路○段五四一號丙○○所經營之雜貨
    店，持其中一紙偽造千元紙幣向丙○○購買價值六十五元之蔘茸酒一瓶，又接續
    持另一紙偽造千元紙幣向丙○○兌換零錢，致丙○○不察售予前開蔘茸酒，找回
    乙○○九百三十五元，並兌換一百元紙幣九張、五十元硬幣二枚，嗣於乙○○得
    手後，丙○○發覺有異乃追出店外，乙○○本欲騎乘機車逃離，因丙○○趨前逮
    捕而人車倒地，旋又徒步逃離現場，經路人與警方合力始於臺中縣梧棲鎮○○路
    ○段四六一巷十號前將乙○○逮獲。
二、案經臺中縣警察局清水分局報告臺灣臺中地方法院檢察署檢察官偵查起訴。
    理  由
一、右揭事實，業據被告乙○○於警訊及檢察官偵查時坦承不諱，核與證人丙○○於
    警訊時指證情節相符，並有臺灣銀行臺中港分行截留偽造變造仿造新臺幣券幣通
    報單及丙○○領回前開現金所簽具之贓物認領收據各乙紙附卷可稽，被告於本院
    審理時雖辯稱購物當時並不知是偽造之通用紙幣云云，然觀諸被告以千元紙鈔購
    買價值六十五元之蔘茸酒後，猶將另一紙千元紙鈔兌換零錢，顯見被告急於脫手
    偽鈔之意，且被告於丙○○趨前逮捕時之反應，即為逃離現場，益見被告對前開
    二紙千元紙鈔係屬偽造之通用紙幣於購物前即已知之甚稔，綜上所述，本案事證
    明確，被告犯行洵堪認定。
二、核被告乙○○所為，係犯刑法第一百九十六條第一項行使偽造之通用紙幣罪，被
    告意圖供行使之用而收集偽造之通用紙幣後，嗣進而持以行使，其收集之低度行
    為應為行使之高度行為所吸收，不另論罪。被告曾於八十五年間犯竊盜罪，經法
    院判處有期徒刑三月確定，於八十八年六月十六日執行完畢，有臺灣臺中地方法
    院檢察署刑案資料查註表附卷可稽，被告前受有期徒刑執行完畢，於五年以內再
    犯本件有期徒刑以上之罪，為累犯，依刑法第四十七條規定加重其刑。爰審酌被
    告品行、因一時貪念而收集並行使偽造通用紙幣，持有偽幣數量不多、行使偽造
    通用紙幣嚴重影響市場經濟運作，並斟酌被告犯罪後態度等一切情狀，量處如主
    文所示之刑。面額千元之紙鈔二張為偽造之通用紙幣，應依刑法第二百條規定宣
    告沒收。
據上論斷，應依刑事訴訟法第二百九十九條第一項前段、刑法第一百九十六條第一項
、第四十七條、第二百條、罰金罰鍰提高標準條例第一條前段，判決如主文。
中      華      民      國    八十九    年      六      月    二十二    日
                                    法  官  陳  得  利
右正本證明與原本無異。
如不服本判決，應於判決送達後十日內，向本院提出上訴狀。
                                    書記官
中      華      民      國    八十九    年      六      月    二十二    日
附錄本案論罪科刑法條全文：
刑法第一百九十六條第一項
行使偽造、變造之通用貨幣、紙幣、銀行券或意圖供行使之用而收集或交付於人者，
處三年以上十年以下有期徒刑，得併科五千元以下罰金。


司法院資訊處製作；財團法人民間司法改革基金會備份。
